【裁判字號】    98,交抗,2775
【裁判日期】    981126
【裁判案由】    違反道路交通管理處罰條例
【裁判全文】
臺灣高等法院交通事件裁定            98年度交抗字第2775號
抗  告  人
即受處分人  甲○○
上列抗告人即受處分人因違反道路交通管理處罰條例案件，不服
臺灣宜蘭地方法院中華民國98年10月26日所為裁定（98年度交聲
字第334號），提起抗告，本院裁定如下：
    主  文
原裁定撤銷，發回臺灣宜蘭地方法院。
    理  由
一、抗告意旨略以：本件案發當天，抗告人即受處分人甲○○（
    簡稱抗告人）與朋友何春宜及其同居人謝麗琪3人原各開1部
    車，後來車子停在宜蘭縣羅東鎮○○路，由謝麗琪開抗告人
    車子，3 人一起去聚餐，餐後由謝麗琪開車返回前開停車地
    點擬到附近找朋友，3 人並先在路邊（並未靠車邊）聊天約
    5 、6 分鐘後，警方巡邏機車2 輛經過，下來盤查，經詢問
    抗告人身分資料，查詢結果謂抗告人係毒品管制人口，要抗
    告人回派出所驗尿，並用機車載抗告人回派出所，豈料到了
    派出所卻說要酒測，抗告人以並未酒駕開車，而拒絕酒測；
    原審未傳訊案發當時在場之何春宜、謝麗琪查證案發經過，
    並證明抗告人並未酒後開車，而係在路邊與友人聊天，亦未
    傳訊另一位警員查證抗告人所言是否屬實，即逕採警員陳清
    煌之證詞，亦顯率斷無據，未盡調查之能事，故提出抗告，
    請求撤銷原裁定，另為妥適之裁定云云。
二、原裁定意旨略以：依證人即舉發本件違規之宜蘭縣政府警察
    局羅東分局警員陳清煌於調查時結證稱：98年7 月28日凌晨
    1 點58分2 人1 組巡邏，伊騎乘摩托車沿陽明路往傳藝路方
    向，發現系爭小客車沿陽明路往中山路方向行駛，從對向車
    道開過來，伊覺得那麼晚怎麼還有車子，便追過去要盤查，
    到陽明路16號的時候車子就停下來，車內並沒有女生，當時
    抗告人從駕駛座下來，伊去盤查，盤查時發現抗告人酒味很
    重，便問抗告人是否喝酒，他說有，伊表明說要酒測，抗告
    人當場說不要酒測，他願意採尿，但不要酒測，伊跟抗告人
    說不要講那麼多，先到派出所，伊騎乘機車載抗告人去派出
    所，由伊同事開系爭小客車回派出所，到派出所後，抗告人
    仍不配合酒測，所以才開罰單，伊前後給他2 個小時的時間
    ，讓他休息、喝水，但抗告人最後還是不配合酒測，所以伊
    用拒測的方式開單等語（見原審卷第22頁98年9 月24日訊問
    筆錄）。參以舉發員警係在場之目擊證人，其到庭並以具結
    擔保供述之真實性，加以抗告人素不相識，又無嫌隙，應無
    攀誣抗告人之理，自不得僅以證人為本件開單告發之員警而
    全盤抹煞其在訴訟上所具有目擊證人之資格，其證言自得採
    為法院裁判之依據。因認原處分機關依據道路交通管理處罰
    條例第35條第4 項規定，裁處抗告人罰鍰新臺幣（下同）6
    萬元，吊銷駕駛執照，並無不當，而駁回抗告人異議之聲明
    。
三、經查：
  (一)按汽車駕駛人拒絕接受酒精濃度測試之檢定者，處6 萬元罰
    鍰，並當場移置保管該汽車及吊銷該駕駛執照，道路交通管
    理處罰條例第35條第4 項前段定有明文。又汽車駕駛人，曾
    依同條例第35條第4項前段規定吊銷駕駛執照者，3年內不得
    考領駕駛執照，道路交通管理處罰條例第67條第2 項前段亦
    有明文。凡此所處罰者，均係酒後且實際駕駛汽車之人，苟
    非汽車駕駛人，縱其拒絕接受酒精濃度測試之檢定，自無適
    用前開條款加以處罰之餘地。
  (二)本件抗告人於98年7月29日所提交通違規陳述單及同年9月24
    日原審開庭訊問時均稱：其案發當時並未駕車，係與朋友何
    春宜及其同居人謝麗琪在路邊聊天，系爭小客車是謝麗琪開
    的，謝麗琪並未飲酒等語（見原審卷第5 頁、第21頁）；惟
    證人即舉發警員陳清煌則稱：系爭小客車從對向車道駛來，
    停在羅東鎮○○路16號前（經查該路段並無「16號」，而有
    「16巷」，見本院卷第8 頁所附政府入口網電子地圖），車
    內並沒有女生，當時抗告人從駕駛座下來，中年男子是坐在
    副駕駛座等語（見原審卷第22頁）；原審法官問抗告人對證
    人所言有何意見，抗告人當庭表示：證人所言有誤，我們有
    3 個人，證人卻說2 個人，謝麗琪是警察叫她先回去，本來
    我們3 個人在聊天，而且車子是謝麗琪開的等語（見原審卷
    第23頁）。抗告人所言與證人證詞既有明顯差異，而該差異
    攸關抗告人違規行為之成立與否，抗告人復明確指出當時在
    場者之姓名及地址，並認應傳訊另一名員警（見本院卷第6
    頁），則為明事實真相，自有查證之必要，以杜爭議。原審
    裁定未審酌及此，逕認抗告人為汽車駕駛人而有拒絕酒測之
    違規行為，尚嫌速斷。抗告意旨指摘原裁定不當，非無理由
    ，自應由本院將原裁定撤銷，並發回原法院詳予調查後，另
    為適當之裁定，以昭審適。
據上論結，應依道路交通案件處理辦法第26條，刑事訴訟法第41
3條，裁定如主文。
中    華    民    國    98    年    11    月    26    日
                  刑事第十九庭審判長法  官  鄧振球
                                    法  官  彭幸鳴
                                    法  官  彭政章
以上正本證明與原本無異。
不得再抗告。
                                    書記官  杜宜寧
中    華    民    國    98    年    11    月    26    日


司法院資訊處製作；財團法人民間司法改革基金會備份。
